臺灣高等法院臺中分院刑事裁定
111年度抗字第836號
抗  告  人  
即  受刑人  蘇純瑤
上列抗告人因聲請撤銷緩刑案件，不服臺灣臺中地方法院中華民
國111年8月5日第一審裁定（111年度撤緩字第153號），提起抗
告，本院裁定如下：
    主  文
抗告駁回。
    理  由
一、抗告人即受刑人（下稱抗告人）蘇純瑤抗告意旨略以：抗告
    人於所涉刑事案件確定後，確實有收受臺灣臺中地方檢察署
    執行檢察官之執行通知書，並告知抗告人應於緩刑確定日起
    算12個月内向國庫支付新臺幣（下同）60萬元，亦即抗告人
    至遲應於民國111年6月20日前給付完畢。然近兩年正值新冠
    疫情期間，百業蕭條難以維生，抗告人所任職之健身產業更
    因疫情之故陷入愁雲慘霧當中，抗告人不得不依照任職公司
    之經營策略減薪以保工作，故抗告人在經濟收入銳減之情況
    下，顯難一次給付60萬元；而抗告人有在111年7月8日接獲
    臺灣臺中地方檢察署執行科書記官來電詢問，抗告人於電話
    中表明有給付之意願也知悉要繳納，並表示現在還在籌措金
    額中，待籌措後將立即繳納等情，由前開電話紀錄可知，抗
    告人除有繳納國庫60萬元之意願外，亦同時聲請延緩繳納之
    情。此外，抗告人亦將前情告知觀護人黃惠鈴，觀護人並向
    抗告人表示：「等候執行處開庭之通知」即可，是抗告人聽
    信觀護人所言而靜候執行處通知繳納，豈知抗告人再次收受
    之通知竟會係撤銷緩刑之裁定，此情對抗告人實屬突襲而無
    法接受。而今抗告人早已籌措60萬元完畢，將如數繳納款項
    ，懇請法院撤銷原裁定給予抗告人自新之機會等語。
二、按緩刑制度設計之本旨，除可避免執行短期自由刑之流弊外
    ，主要目的係在獎勵惡性較輕者使其遷善，而經宣告緩刑後
    ，若有具體事證足認受宣告者並不因此有改過遷善之意，即
    不宜給予緩刑之寬典，乃另有撤銷緩刑宣告制度。又受緩刑
    之宣告而違反刑法第74條第2項第1款至第8款所定負擔情節
    重大者，足認原宣告之緩刑難收其預期效果，而有執行刑罰
    之必要者，得撤銷其宣告，刑法第75條之1第1項第4款固有
    明文規定。惟考其立法意旨略以：修正條文第74條第2項增
    列法院於緩刑期間內，得命犯罪行為人於緩刑期內應遵守之
    事項（例如向被害人支付相當數額、向公庫支付一定之金額
    、接受精神、心理輔導、提供義務勞務或其他為預防再犯之
    事項），明定違反該條所定事項情節重大者，得撤銷其緩刑
    宣告，以期周延，且本條採用裁量撤銷主義，賦與法院撤銷
    與否之權限，實質要件即以「足認原宣告之緩刑難收其預期
    效果，而有執行刑罰之必要」，供作審認之標準。至於所謂
    「情節重大」，係指受判決人顯有履行負擔之可能，而隱匿
    或處分其財產、故意不履行、無正當事由拒絕履行或顯有逃
    匿之虞等情事而言，故法官應依職權本於合目的性之裁量，
    妥適審酌被告於緩刑期間內違反應遵守事項之情節是否重大
    ，是否已難收其預期之效果，而確有執行刑罰之必要。又賦
    予受刑人緩刑之處遇，係為使受刑人能在不受刑罰執行之前
    提下，於社會中本於自由意志對自己負責任之生活，然如對
    法律上之義務有所忽視，甚或產生法敵對意識，即可認定原
    宣告之緩刑難收其預期效果，而有執行刑罰之必要。
三、經查：
  ㈠抗告人蘇純瑤因違反藥事法等案件，前經原審法院以109年度
    醫訴字第4號判決判處應執行有期徒刑1年10月，緩刑5年，
    緩刑期間付保護管束，並應自判決確定之日起1年內向公庫
    支付60萬元，並向執行檢察官指定之政府機關、政府機構、
    行政法人、社區或其他符合公益目的之機構或團體，提供20
    0小時之義務勞務，於110年6月20日確定等情，有原審法院1
    09年度醫訴字第4號確定判決及臺灣高等法院被告前案紀錄
    表附卷可稽。從而，該命抗告人向公庫支付60萬元及履行20
    0小時之義務勞務之負擔，乃原確定判決諭知抗告人緩刑之
    重要負擔，此亦為抗告人所知並接受之重要條件。縱若抗告
    人確係因嗣後情事變更以致一時無法按期支付公庫60萬元及
    履行200小時義務勞務，為免上開緩刑遭撤銷，即應於所約
    定之支付期間或相當之時日向執行檢察官陳明其現狀，並積
    極尋求解決之道，以示其確有履行緩刑條件之誠意及負責任
    之態度。
  ㈡惟抗告人於上開判決確定後，經臺灣臺中地方檢察署執行檢
    察官於110年8月10日發函通知其應於緩刑確定日110年6月20
    日起算12個月內，向國庫支付60萬元，如逾期未支付，檢察
    官將依法撤銷緩刑，經抗告人同居人、受僱人於110年8月12
    日收受送達。臺灣臺中地方檢察署執行檢察官並通知抗告人
    於110年8月19日到庭訊問，告知其因違反藥事法等案件，經
    原審法院判處有期徒刑1年10月，緩刑5年，緩刑期間付保護
    管束，並應於判決確定之日起1年內向公庫支付60萬元，並
    向執行檢察官指定之政府機關、政府機構、行政法人、社區
    或其他符合公益目的之機構或團體，提供200小時之義務勞
    務，且自110年6月20日起至115年6月19日緩刑付保護管束，
    應遵守保安處分執行法第74條之2規定事項，緩刑期間內如
    違反保護管束規則情節重大，檢察官得聲請撤銷緩刑等內容
    ，抗告人則表示有收到判決，對上述內容無意見等語。是抗
    告人應已知悉上開緩刑負擔需於判決確定後12個月之履行期
    間準時履行完畢，然迄至111年6月20日止抗告人仍未支付公
    庫60萬元，再經臺灣臺中地方檢察署執行科書記官於111年7
    月8日以電話詢問抗告人履行義務勞務及支付公庫款項情形
    ，抗告人稱因多位同事確診無法繼續服勞務，還在籌錢知道
    要繳等語，故抗告人未於判決確定之日起1年內支付60萬元
    等情，有臺灣臺中地方檢察署110年8月10日告誡函(稿)、送
    達證書、110年8月19日執行筆錄及111年7月8日辦案公務電
    話紀錄表在卷可參（見111年度執聲字第1654號卷宗第31至3
    3之2、42頁）。綜合上述緩刑條件履行情形觀之，堪認抗告
    人在上開判決確定後，不僅未依照上開判決所附緩刑條件遵
    期支付公庫款項及履行義務勞務，面臨臺灣臺中地方檢察署
    執行科書記官電話詢問，仍僅以疫情影響經濟狀況為由藉詞
    推託，足見其逃避應負責任之心態，及未誠實積極面對該案
    後續給付事宜，益徵其漠視法律上應負擔之給付義務，更彰
    顯其並無遵守上開緩刑所定負擔之意願，是其違反上開緩刑
    所定負擔之情節確屬重大。
  ㈢至抗告人不服原裁定固提起本件抗告，惟並未對原裁定所為
    認事用法有何違法或不當加以具體指摘，僅空言泛稱係因疫
    情及減薪致無法支付公庫60萬元，復稱將如數繳納款60萬元
    云云，迄今卻未提出任何憑據或資金證明以證其言，自難輕
    信。本院衡酌抗告人對自身之履行勞務狀況、經濟條件及支
    付能力等情應知之甚明，如若抗告人確因經濟情況致無法按
    時支付公庫款項時，亦應向檢察官陳明其現狀及尋求解決之
    道，而非任意不支付公庫款項後，經檢察官聲請撤銷抗告人
    之緩刑並經原審裁定撤銷緩刑之宣告後，再推稱其無法按期
    履行之原因。況原審法院109年度醫訴字第4號判決顯已考量
    抗告人當時之家庭生活狀況、經濟能力，而定向公庫支付款
    項之金額，且法院於上述諭知緩刑判決已預留有長達1年時
    間予以準備，臺灣臺中地方檢察署檢察官亦已在執行期限最
    初即時提醒抗告人，抗告人自應清楚其應於該期限內向公庫
    繳納60萬元，否則其緩刑宣告可能被撤銷，惟抗告人經通知
    、提醒，卻未珍惜原審法院給予緩刑之寬典，一再拖延、遲
    遲未前往臺灣臺中地方檢察署繳納款項，嗣抗告人於111年8
    月10日收受原審法院撤銷其緩刑宣告之裁定，此時抗告人若
    確實有履行該負擔之意思，自應儘快前往臺灣臺中地方檢察
    署繳納款項，且抗告人雖於111年8月12日具狀提起本件抗告
    時聲稱已籌措60萬元云云，然其迄今猶未繳納分文，是抗告
    人雖稱其係因受疫情影響工作收入云云，惟自110年6月20日
    前開判決確定之日起迄今已長達近1年2月期間供抗告人籌措
    款項，期間不可謂不充裕，況且臺灣臺中地方檢察署110年8
    月10日告誡函(稿)之說明業已載明抗告人應於110年6月20日
    起算12個月內至該署執行科承辦股報到繳交，或以郵政匯票
    掛號郵寄至該署或匯款入該署臺灣銀行臺中分行專戶等方式
    向國庫支付60萬元，繳納程序實屬簡易，是抗告人若確有履
    行負擔之意思，自可於該段時間按月籌措款項，並依上開方
    式支付公庫60萬元，惟其自前開判決確定後迄今近1年2月，
    仍未向公庫支付分文，實難認抗告人有何履行公庫款項負擔
    之悛悔誠意。從而，抗告人經臺灣臺中地方檢察署通知、告
    誡，亦知悉其果未依原確定判決所定期限履行，得依法撤銷
    緩刑之宣告，卻仍無視法院判決命其依刑法第74條第2項第4
    款規定所宣告應向公庫支付一定數額之誡命要求，事後徒以
    經濟狀況不佳為由推諉拖延履行上揭緩刑宣告判決所定負擔
    ，違反負擔之情節當屬重大。
　㈣且本案緩刑條件除應繳納上述公益金外，被告併應於110年6
    月20日至111年6月19日向執行檢察官指定之政府機關、政府
    機構、行政法人、社區或其他符合公益目的之機構或團體，
    提供200小時之義務勞務。亦即縱使抗告人有支付國庫60萬
    元，然就該確定判決所附之負擔履行200小時義務勞務部分
    若未確實履行完畢，仍屬未完全履行緩刑條件，至有遭撤銷
    緩刑之虞，更陷於無法要求退還已繳交之60萬元公益金之窘
    境。據此，抗告人雖於110年8月19日起，經臺灣臺中地方檢
    察署依其所能服勞務之時間安排至「臺中市立圖書館大雅分
    館」報到並執行義務勞務，然迄至111年6月19日止，抗告人
    僅履行16小時之勞務，期間經臺灣臺中地方檢察署檢察官於
    111年4月19日、111年6月14日二度發函告誡並告以未履行法
    律效果，仍未能積極改善抗告人之履行狀況，臺中市立圖書
    館大雅分館因認抗告人無意願繼續執行勞務，遂於111年6月
    19日結案並通知臺灣臺中地方檢察署，臺灣臺中地方檢察署
    觀護人遂於111年6月24日以簽呈檢附相關資料移請執行科續
    行辦理，有臺灣臺中地方檢察署111年4月12日、4月19日、5
    月6日、5月24日、6月7日義務勞務訪視表，111年2月9日、5
    月19日義務勞務執行登記表，111年4月19日、6月14日告誡
    函、送達證書、臺中市立圖書館大雅分館執行義務勞務結案
    通知書在卷可憑（見111年度執聲字第1654號卷宗第34至42
    頁）。足見臺灣臺中地方檢察署依抗告人所表示能提供服勞
    務時間，安排至指定機構臺中市立圖書館大雅分館履行義務
    勞務，抗告人猶未能遵時履行，且經臺灣臺中地方檢察署一
    再通知、告誡，抗告人亦僅履行義務勞務16小時，執行比率
    甚低，益見抗告人顯然無視緩刑負擔之拘束力，亦難認其有
    確實履行之真意。況以臺灣臺中地方檢察署檢察官及觀護人
    對於抗告人一再未按時前往義務勞務機構履行義務勞務，並
    未立即對其採取嚴厲處置，而係抱持相對寬容之態度，不斷
    以書面告誡，抗告人仍一再忽視，採取相應不理之態度，檢
    察官因而聲請撤銷緩刑宣告，於法實無不合。準此，抗告人
    於緩刑期間，除未給付公益金外，復未確實依該確定判決所
    附之負擔履行200小時義務勞務，顯見其無遵守上開緩刑所
    定負擔之誠意，堪認違反刑法第74條第2項第5款所定負擔情
    節亦屬重大。
　㈣綜上所述，抗告人違反刑法第74條第2項第4、5款所定負擔，
    情節堪認重大，足見原宣告之緩刑難收其預期效果，而有執
    行刑罰之必要。抗告人任憑己意藉詞請求再給予機會云云，
    難認其有珍惜緩刑寬典及懇切悔悟之心。從而，原審法院依
    檢察官之聲請撤銷其緩刑之宣告，核無不合。抗告人抗告意
    旨猶執前詞，指摘原裁定不當，為無理由，應予駁回。
四、據上論斷，應依刑事訴訟法第412條，裁定如主文。
中　　華　　民　　國　　111 　年　　9 　　月　　8 　　日
            刑事第九庭　  審判長法　官　紀  文  勝
                                法　官　賴  妙  雲
                                法　官　姚　勳　昌
以上正本證明與原本無異。                   
不得再抗告。
                                書記官  溫  尹  明
　　　　　　　　　　　　　　　　　　　　　　　　
中　　華　　民　　國　　111 　年　　9 　　月　　8 　　日